【裁判字號】    90,易,199
【裁判日期】    900504
【裁判案由】    詐欺
【裁判全文】
臺灣高雄地方法院刑事判決                            九十年度易字第一九九號
    公  訴  人  臺灣高雄地方法院檢察署檢察官
    被      告  乙○○
右列被告因詐欺案件，經檢察官提起公訴（八十九年度偵字第二五二五六號），本院
判決如左：
    主  文
乙○○意圖為自己不法之所有，以詐術使人將本人之物交付，處有期徒刑陸月，如易
科罰金，以參佰元折算壹日。
    事  實
一、乙○○曾有偽造文書、贓物、竊盜等犯罪紀錄，詎不知警惕，竟意圖為自己不法
    之所有，於民國八十二年十二月十五日至高雄市鼓山區向甲○○佯稱已向人訂購
    堆高機擬出售予甲○○新台幣（下同）二十五萬元，使甲○○誤信為真，交付九
    萬五千元之訂金，並約定三日後交堆高機同時付尾款。逾一週後，乙○○猶未依
    約履行，經甲○○聯絡，乙○○稱其人在花蓮，堆高機亦在花蓮，甲○○遂至花
    蓮找乙○○。乙○○為搪塞甲○○，乃帶告訴人至花蓮火車站旁之貨運站看不詳
    身分人放置之舊堆高機，佯稱該部堆高機伊已買下，甲○○認該舊堆高機缺二支
    鋼牙，雙方議價而降價三萬五千元，甲○○即於同年十二月廿七日匯款十二萬元
    予乙○○。事後乙○○均未交貨，亦未退款，甲○○始知受騙。
二、案經甲○○訴請台灣高雄地方法院檢察署檢察官偵查起訴。
    理  由
一、訊據被告乙○○坦承於上述時間與告訴人甲○○約定欲賣其堆高機一部，並收取
    價金十二萬元，嗣後有帶告訴人至火車站旁之貨運站看堆高機，惟矢口否認詐欺
    取財犯行，辯稱：伊僅向告訴人收取十二萬元，堆高機因賣方反悔不賣，以致交
    易不成云云。經查，右揭事實業經告訴人指訴綦詳，並有告訴人提呈之讓渡書一
    紙附卷可稽，該讓渡書上被告業已簽名於八十二年十二月十五日收取定金九萬五
    千元，且被告亦承認收取告訴人給付之價金十二萬元，及帶同告訴人至花蓮火車
    站旁之貨運站看堆高機等情，足見告訴人指訴情節應屬實情。次查，被告供稱其
    原向花蓮市之共興交通股份有限公司丙○○購買堆高機，之後，賣方變卦，導致
    交易未成云云。然證人潘朝明到庭證稱：被告曾經出價十幾萬元要向伊買一部已
    損壞之堆高機，伊稱該部堆高機係拆零件來修理他部堆高機所用，不出賣，自始
    至終均無答應要出賣堆高機予被告等語明確。再參以被告於偵查中供稱其帶告訴
    人看之堆高機賣主是宏成公司，專門在堆大理石切片云云（見偵查卷第十八頁正
    面），惟於本院審理時改稱係向證人潘朝明購買云云，前後供述相互齟齬。又若
    被告係向證人潘朝明購買堆高機，則證人潘朝明之堆高機係放置在其公司，被告
    自應帶同告訴人至證人潘朝明之公司看堆高機，乃被告竟帶同告訴人至花蓮火車
    站旁之貨運站看不詳之人放置該處之堆高機，藉資搪塞，益徵被告向告訴人陳稱
    已向人訂購及嗣已購買一部堆高機欲賣予告訴人云云，要係詐騙告訴人之捏詞。
    又查，被告明明向告訴人收取二十一萬五千元價金，竟辯稱僅收取十二萬元，歷
    經數年未交貨予告訴人，價金亦無分毫償還，被告自始有為自己不法所有之意圖
    ，灼然至明。綜上所述，被告所辯無非事後卸責之詞，無足採取，事證明確，被
    告犯行堪以認定。
二、核被告所為係犯刑法第三百三十九條第一項之詐欺取財罪。爰審酌被告曾有如事
    實欄所示之犯罪紀錄，有本院被告院內索引卡紀錄表、台灣高等法院被告全國前
    案紀錄表，素行尚非良好，其貪圖不法錢財，竟誆詞詐騙告訴人，使告訴人受有
    金錢上之損害，迄今猶未分毫償還告訴人，且犯後狡詞匿飾，圖卸刑責，態度欠
    佳等一切情狀，量處如主文所示之刑，並諭知易科罰金之折算標準，以資懲儆。
三、被告於行為後，刑法第四十一條業於九十年一月十日修正公布施行，並於同年月
    十二日生效，依修正前之刑法第四十一條規定：「犯最重本刑為三年以下有期徒
    刑以下之刑之罪，而受六個月以下有期徒刑或拘役之宣告，因身體、教育、職業
    或家庭之關係，執行顯有困難者，得以一元以上三元以下折算罰金」，惟修正後
    之刑法第四十一條第一項規定「犯最重本刑為五年以下有期徒刑以下之刑之罪，
    而受六個月以下有期徒刑或拘役之宣告，因身體、教育、職業或家庭之關係或其
    他正當理由，執行顯有困難者，得以一元以上三元以下，易科罰金。但確因不執
    行所宣告之刑，難收矯正或難以維持法秩序者，不在此限」。比較上開新舊法，
    以新法較有利於被告，依刑法第二條第一項前段之規定，應適用裁判時之法律，
    予以諭知易科罰金之折算標準。
據上論斷，應依刑事訴訟法第二百九十九條第一項前段，刑法第三百三十九條第一項
、第四十一條第一項、第二條第一項前段，罰金罰鍰提高標準條例第一條前段、第二
條，判決如主文。
中      華      民    國      九十      年      四      月    三十    日
                                  臺灣高雄地方法院刑事庭
                                      法  官    郭錦茂
右正本證明與原本無異。
如不服本判決，應於判決送達後十日內，向本院提出上訴狀。
                                      書記官    賴佳慧
中    華    民    國      九十      年      五      月      四      日
附錄本判決論罪科刑法條：
刑法第三百三十九條：
  意圖為自己或第三人不法之所有，以詐術使人將本人或第三人之物交付者，處五年
  以下有期徒刑、拘役或科或併科一千元以下罰金。
  以前項方法得財產上不法之利益或使第三人得之者，亦同。
  前二項之未遂犯罰之。


司法院資訊處製作；財團法人民間司法改革基金會備份。
